【裁判字號】    98,再易,11
【裁判日期】    980702
【裁判案由】    返還不當得利等
【裁判全文】
臺灣高等法院高雄分院民事判決          98年度再易字第11號
再審原告    甲○○
再審被告    乙○○
再審被告    丙○○
上列當事人間因請求返還不當得利等事件，再審原告對於民國98
年1 月7 日本院96年度上更(一)字第1 號確定判決提起再審，本院
認其再審顯無理由，爰不經言詞辯論，判決如下：
    主  文
再審之訴駁回。
再審訴訟費用由再審原告負擔。
    事 實 及 理 由
一、再審意旨略以：本院96年度上更(一)字第1 號確定判決（下稱
    原確定判決），認再審原告陳述「再審被告出租所占用系爭
    建物，每月收取租金9 萬元」等語，為不可採。惟依據：(一)
    徐佩瑜於系爭事件本院更審前94年度上字第143 號95年1 月
    18日準備程序之證詞（證物一），足證系爭再審被告占用之
    地下室，實際承租人均為徐春美，而先後以朱立群、丁○○
    、徐佩瑜名義承租；(二)丁○○於另案高雄地院91年簡上字第
    202 號準備程序之證詞（未提出），稱：租金從新台幣（下
    同）10萬元降至9 萬元；(三)樂嘉龍在華南商業銀行票據代收
    存摺（證物二），足證85年10月30至86年5 月30日每月租金
    3 分之1 收入即有3 萬3300元；(四)再審原告嗣後將系爭建物
    應有部分3 分之1 出租予鄭文碩，租期自95年7 月20日至
    100 年7 月19日，每月租金為3 萬元，亦有租賃契約書及支
    票可證（證物三）；(五)朱立群於95年8 月25日簽立之備忘錄
    ，亦記載至95年6 月30日之租金最低為3 萬8000元（證物四
    ），足證原確定判決認定再審被告每月收取租金之金額有誤
    ，有民事訴訟法第496 條第1 項第13款之再審事由，請求判
    決：(一)原確定判決廢棄，(二)再審被告應各給付再審原告117
    萬7145元，其中75萬5851元各自92年8 月23日起；其餘42萬
    1294元各自97年6 月19日起，均至清償日止，按年息百分之
    5 計算之利息等語。
二、按民事訴訟法第496 條第1 項第13款規定，當事人發現未經
    斟酌之證物或得使用該證物者，得以再審之訴對於確定終局
    判決聲明不服，但以如經斟酌可受較有利益之裁判者為限。
    經查，本院原確定判決就再審原告所指再審事由(一)至(四)及所
    舉證據，業於事實及理由五(三)、(四)中判斷如下，則再審原告
    所舉此部分事證，並非「未經斟酌之證物」，不得據以提起
    再審之訴：
  (一)被上訴人（即再審原告，下同）提出丁○○與樂嘉龍簽訂之
    租賃契約書，記載租期至87年6 月30日止，而自87年7 月1
    日起至88年6 月30日止，丁○○僅與上訴人（即再審被告，
    下同）簽約，自88年7 月1 日起則由徐佩瑜向上訴人承租，
    為被上訴人所不爭執，則丁○○、樂嘉龍於86年7 月1 日簽
    訂之租約，與丁○○、上訴人於87年7 月1 日簽訂之租約，
    及上訴人、徐佩瑜於88年7 月1 日以後簽訂之租約，均屬不
    同租約，被上訴人執丁○○與樂嘉龍所訂租約，推論丁○○
    、徐佩瑜先後與上訴人簽訂租約，上訴人每月收取之租金應
    該是9 萬元等語，並非可採。
  (二)上訴人舉證人徐佩瑜於95年1 月18日更審前本院審理中證述
    ：起始每月3 萬元，租整個地下室，後因生意不好，降成每
    月2 萬4000元，到目前為止都是每月2 萬4000元等語；…被
    上訴人據而主張徐佩瑜所述不實，要無可取。至徐佩瑜固稱
    其承租至91年6 月30日，實際承租人為徐春美等語，惟查徐
    佩瑜就其向上訴人承租系爭大樓地下室全部之租金已證述明
    確，且依徐佩瑜於95年1 月18日在本院前審證述：91年7 月
    1 日到目前為止，都是每月（租金）2 萬4000元，承租人變
    成伊姑姑徐春美，伊有在該處工作當店員，該處最先由丁○
    ○承租，他們不做，伊才與伊姑姑接手承租等語，則徐佩瑜
    既與徐春美接手承租，並在該處服飾店工作，因而知悉徐春
    美承租後，租金每月仍為2 萬4000元，與常情無違，被上訴
    人執而主張徐佩瑜之證詞難以採信，亦無可取。
  (三)被上訴人雖引用丁○○於另案高雄地院91年度簡上字第202
    號給付賠償金事件審理中所為證詞證述：…當時我租1 年後
    租金從10萬元降為9 萬元，我給他們三兄弟每人3 萬元，…
    我仍給嘉龍3 萬元等語。惟丁○○於87年7 月1 日、徐佩瑜
    於88年7 月1 日先後與上訴人簽訂之租約，均載明使用範圍
    為「地下室全部」，租金3 萬元（自89年7 月1 日起，每月
    租金調降為2 萬4000元），已如前述，則丁○○、徐佩瑜先
    後與上訴人簽訂租約，均非僅針對保存登記部分而為約定，
    則關於Ａ、Ｂ建物即地下室全部自87年7 月1日 起之租金，
    徐佩瑜上開所述，核與租賃契約書所載內容相符，應屬可採
    ；丁○○所述給付上訴人與樂嘉龍三兄弟每人3 萬元等語，
    則與租賃契約書記載不符，亦與樂嘉龍於另案91年簡上字第
    202 號給付賠償金事件審理中所稱「出租店舖有保存登記之
    1/3 予丁○○，每月租金1 萬元，丁○○另使用未保存登記
    部分，再支付2 萬3000元給伊」等情不符，自非可採。
  (四)被上訴人另主張其於95年7 月1 日，將Ａ、Ｂ建物1/3 即高
    雄市○○○路173 號地一層1/ 3店舖部分出租予訴外人鄭文
    碩，伊可獲得每月3 萬元之租金之事實，固據提出上訴人所
    不爭執之房屋租賃契約書為證，但此乃被上訴人與鄭文碩間
    合意之租約內容，不能以此推論上訴人出租地下室全部之租
    金收入應為9 萬元，及上訴人稱地下室全部出租僅3 萬元或
    2 萬4000元係虛偽不實。
三、再審原告所舉上述再審事由(五)之證據，即朱立群於95年8 月
    25日簽立之備忘錄，固記載「租金到95年6 月30日最後剩下
    3 萬8000元」等語，惟據該備忘錄之內容所示，係因朱立群
    與樂嘉龍簽立之租約滿後，朱立群向樂嘉龍請求返還押金遭
    拒；朱立群主張租金均交付丙○○，但丙○○未轉交樂嘉龍
    ，為釐清三人間關係，由朱立群、樂嘉龍簽立該備忘錄，並
    記載：拿判決書作為處理依據等語，惟該備忘錄並未記載租
    賃之標的，不足以認定即為本件系爭建物，況其3 人間就租
    金之交付既有爭執，尚未釐清，亦非得據爭執當事人片面出
    具之文書，作為本件再審被告出租系爭建物租金金額之有利
    證明。從而，應認該備忘錄不足以使再審原告受較有利益之
    裁判，即與上述再審之要件不符。
四、綜上，再審原告所舉未經斟酌之證物，既經原確定判決審酌
    ，認該證物為不足採，並載明該證物何以不足採之理由，或
    縱經斟酌，亦不足受較有利益之裁判。則再審原告據以提起
    本件再審之訴，為無理由，應予駁回。
據上論結，本件再審之訴顯無再審理由，依民事訴訟法第502 條
第2 項、第78條，判決如主文。
中    華    民    國    98    年    7     月    2     日
                            民事第一庭
                                審判長法官  黃金石
                                法      官  林健彥
                                法      官  謝肅珍
以上正本證明與原本無異。
如對本判決上訴，須於判決送達後20日內向本院提出上訴狀，其
未表明上訴理由者，應於上訴後20日內向本院提出上訴理由書（
均須按他造當事人之人數附繕本）。上訴時應提出委任律師或具
有律師資格之人之委任狀，並依附註條文規定辦理。
中    華    民    國    98    年    7     月    2     日
                                書  記  官  馬蕙梅
附註：
民事訴訟法第466 條之1 ：
對於第二審判決上訴，上訴人應委任律師為訴訟代理人，但上訴
人或其法定代理人具有律師資格者，不在此限。
上訴人之配偶、三親等內之血親、二親等內之姻親，或上訴人為
法人、中央或地方機關時，其所屬專任人員具有律師資格並經法
院認適當者，亦得為第三審訴訟代理人。
第1 項但書及第2 項情形，應於提起上訴或委任時釋明之。


司法院資訊處製作；財團法人民間司法改革基金會備份。
